最高法院刑事判決　　　　　　　　　　　　　　　　八十六年度台非字第三三○號
　　上訴人　最高法院檢察署檢察總長
　　被　告　甲○○
　　　　　　乙○○
右上訴人因被告等背信案件，對於台灣高等法院中華民國八十六年七月二十二日第二
審確定判決（八十六年度上易字第二八五八號，自訴案號：台灣台北地方法院八十五
年度自字第一○一一號），認為違法，提起非常上訴，本院判決如左：
    主  文
原判決及第一審判決均撤銷。
甲○○、乙○○共同連續意圖為自己不法之所有，而侵占自己持有他人之物，各處有
期徒刑壹年壹月。
    理  由
非常上訴理由稱：「本件原確定判決認定事實為被告乙○○、甲○○受徐上籌之託代
為調借支票款項之事務，於取得徐上籌簽發金額分別為新台幣（下同）一百四十五萬
元及一百二十二萬元支票二張後，竟共同意圖為自己不法利益之概括犯意，於八十四
年六月間，持上開一百四十五萬之支票，至桃園縣向林茂宏調現，因乙○○尚積欠林
茂宏債務，且乙○○、甲○○另向林茂宏經營之力大鋼鐵工業股份有限公司訂購鋼材
一批，即以該一百四十五萬元之支票扺充部分債務及貨款。另乙○○、甲○○於八十
四年六月二十八日持上開一百二十二萬元之支票，至台南市向周海龍調現，因乙○○
尚欠周海龍債務，除部分抵充債務外，周海龍交付予乙○○六十萬元，乙○○與甲○
○二人取得六十萬元後，隨即至台南市第十信用合作社款十九萬二千元予徐上籌外
，餘供渠等花用，而連續為違背渠等任務之行為等情，因認被告成立共同連續背信罪
。惟按刑法上之背信罪，為一般的違背任務之罪。如果其違背任務係圖為自己不法之
所有，已達於侵占之程度，應從侵占罪處斷，不能援用背信之法條相繩，  貴院五十
一年台上字第五八號著有判例。又侵占罪之成立，以擅自處分自己持有之他人所有物
，或變易持有之意思為所有之意思，而逕為所有人之行為，為其構成要件，亦有  貴
院十九年上字第一○五二號判例可資參考。而以自己所持有他人之物供清償自己債務
之用，損害委託人之所有權，其應構成侵占罪固無容疑，即受託以支票調現，調得之
現款，仍屬持有他人之物，竟予侵占入己，顯已構成侵占罪。依上開事實之記載，被
告應成立侵占罪，原判決論以背信罪，即有適用法則不當之違背法令，案經確定，應
依刑事訴訟法第四百四十一條、第四百四十三條提起非常上訴，以資糾正。」等語。
本院按刑法上之背信罪為一般的違背任務之犯罪，而同法之侵占罪，則專指持有他人
所有物，以不法領得之意思，變更持有為所有，侵占入己者而言。故違背任務行為，
苟係將其持有之他人所有物，意圖不法領得，據為己有，自應論以侵占罪。本件原判
決維持第一審判決所論處被告乙○○、甲○○共同連續為他人處理事務，意圖為自己
不法之利益，而為違背其任務之行為，致生損害於本人之財產之罪刑，係認定被告等
受徐上籌之託代為調借支票款項，於取得徐上籌交付之新台幣（下同）一百四十五萬
元及一百二十二萬元支票二張後，竟共同為自己不法利益之概括犯意，持一百四十五
萬元之支票交付林茂宏抵付其個人債務及貨款；又持一百二十二萬元之支票交付周海
龍，除部分抵付乙○○個人債務外，並將周海龍交付之六十萬元之現款中之四十萬八
千元花用（另十九萬二千元予徐上籌），而連續為違背代為調借現款任務之行為等
情。則依上開事實，被告等以自己持有他人之支票供清償自己債務之用，又將調得屬
委託人所有之現款，供己花用，顯係將持有他人之物變更持有為所有，應成立刑法第
三百三十五條第一項之侵占罪。第一審判決論以刑法第三百四十二條第一項之背信罪
，經被告等上訴原審法院，竟不加糾正，仍予維持，即有適用法則不當之違法。案經
確定，非常上訴意旨執以指摘，洵有理由。按刑法第三百三十五條第一項之侵占罪及
同法第三百四十二條第一項之背信罪，其法定本刑雖相同，惟參酌前者屬刑法第六十
一條之案件，而後者則不屬刑法第六十一條之案件，故衡其情節，仍以後者為重。原
判決及第一審判決既均不利於被告等，應由本院將原第一、二審判決均撤銷改判，審
酌其犯罪情節，各量處有期徒刑一年一月，以資糾正。
據上論結，應依刑事訴訟法第四百四十七條第一項第一款、刑法第二十八條、第五十
六條、第三百三十五條第一項、罰金罰鍰提高標準條例第一條前段，判決如主文。
中      華      民      國    八十六    年      十      月     十六     日
                              最高法院刑事第七庭
                                  審判長法官  董  明  霈
                                        法官  賴  忠  星
                                        法官  林  茂  雄
                                        法官  曾  有  田
                                        法官  王  德  雲
      右正本證明與原本無異
                                              書  記  官
中      華      民      國    八十六    年      十      月    二十三    日
